【裁判字號】    99,交聲,865
【裁判日期】    990607
【裁判案由】    聲明異議
【裁判全文】
臺灣高雄地方法院交通事件裁定         99年度交聲字第865號
原處分機關  交通部公路總局高雄區監理所
異  議  人
即受處分人  永翔通運有限公司
法定代理人  乙○○○
上列異議人即受處分人因違反道路交通管理處罰條例案件，對於
交通部公路總局高雄區監理所99年3 月18日所為之處分（原處分
案號：高監營裁字第裁80-B00000000號），聲明異議，本院裁定
如下：
    主  文
原處分撤銷。
永翔通運有限公司汽車所有人，於汽車裝載時，裝載整體物品有
超重而未請領臨時通行證，處罰鍰新臺幣肆仟伍佰元，並記汽車
違規紀錄壹次。
    理  由
一、異議意旨略以：異議人即受處分人永翔通運有限公司（下稱
    異議人）所有之車牌號碼為632-GZ號營業貨運曳引車，於民
    國99年2 月24日14時30分許，行經高雄市○○○○路、23路口
    處，因裝載整體物品超過核定之重量且未請領臨時通行證，
    為警舉發，原應依道路交通管理處罰條例第29條第1 項第2
    款之規定處罰。然原處分機關卻依同條例第29條之2 規定以
    異議人有「汽車裝載貨物超過核定之總重量」之違規行為，
    裁處異議人罰鍰新台幣（下同）79,000元，並記汽車違規紀
    錄1 次，其適用法律有所不當，爰依法聲明異議，請求撤銷
    原處分等語。
二、按「汽車裝載時，有下列情形之一者，處汽車所有人3,000
    元以上9,000 元以下罰鍰；並責令改正或禁止通行：二、裝
    載整體物品有超重、超長、超寬、超高，而未請領臨時通行
    證，或未懸掛危險標識者。汽車裝載，違反前項第1款 至第
    4 款規定者，並記汽車違規紀錄1 次。第1 項第1 款至第4
    款情形，應歸責於汽車駕駛人時，除依第1 項處汽車駕駛人
    罰鍰及依第63條第1 項第2 款記點外；汽車所有人仍應依前
    項規定記該汽車違規紀錄1 次」，道路交通管理處罰條例第
    29條第1 項第2 款、第2 項、第3 項定有明文。又「汽車裝
    載貨物超過核定之總重量、總聯結重量者，處汽車所有人罰
    鍰，並記汽車違規紀錄一次，其應歸責於汽車駕駛人時，除
    依第3 項規定處汽車駕駛人罰鍰及依第63條第1 項第2 款規
    定記點外，並記該汽車違規紀錄一次。…有前2 項規定之情
    形者，應責令改正或當場禁止通行，並處新臺幣10000 元罰
    鍰，超載十公噸以下者，以總超載部分，每一公噸加罰新臺
    幣1000元；超載逾十公噸至二十公噸以下者，以總超載部分
    ，每一公噸加罰新臺幣2000元；超載逾二十公噸至三十公噸
    以下者，以總超載部分，每一公噸加罰新臺幣3000元；超載
    逾三十公噸者，以總超載部分，每一公噸加罰新臺幣5000
    元。未滿一公噸以一公噸計算。」道路交通管理處罰條例第
    29條之2 第1 項、第3 項分別定有明文。而違反該款規定之
    大型車所有人，在舉發通知單上所載應到案期限內繳納罰鍰
    或到案聽候裁決者，就罰鍰部分，應處以4,500 元，此觀違
    反道路交通管理事件統一裁罰基準表規定亦明。
三、經查：
(一)、本件異議人雇用之司機甲○○於99年2 月24日14時30分許，
    駕駛車牌號碼為632-GZ號營業貨運曳引車，載運整體物品，
    行經高雄市○○○○路、23路口之上坡路段時，經警發現該車
    上坡時明顯吃力，乃將其攔停，因司機甲○○所出示之行車
    執照記載該車之核可載重為43公噸，而出貨單所記載之貨物
    重量為65.027公噸，且未請領臨時通行證，因而為警當場以
    違反道路交通管理處罰條例第29條之2 規定，製單舉發；原
    處分機關嗣以異議人有「汽車裝載貨物超過核定之總重量」
    之違規行為，依同條例第29條之2 規定，裁處異議人罰鍰
    79,000元，並記汽車違規紀錄1 次等情，為異議人所不爭執
    ，復有99年2 月24日高雄市政府警察局高市警交字第
    B00000000 號舉發違反道路交通管理事件通知單、原處分機
    關99年3 月18日高監營裁字第裁80-B00000000號裁決書、高
    雄市政府警察局交通警察大隊99年4 月14日高市警交三字第
    0990007838號函暨取締違規照片8 張在卷可稽（本院卷第5
    、8 、20-23 、36-37 頁），並經證人即當天在現場開單舉
    發本件之交通員警丙○○到庭證述明確在案（本院卷第32至
    33頁）。故異議人所屬系爭車牌號碼為632-GZ號營業貨運曳
    引車當天確有「汽車裝載貨物超過核定重量」等事實，應堪
    認定。
(二)、按貨車裝載貨物不得超過核定之總重量或行駛橋樑規定之載
    重限制，道路交通安全規則第79條第1 項第1 款定有明文，
    如有違反，應依道路交通管理處罰條例第29條之2 規定處罰
    ；貨車裝載整體物品之軸重、總重量或總聯結重量超過第38
    條第1 項第2 款、第3 款限制者，應填具申請書，繪製裝載
    圖，向起運地或車籍所在地公路監理機關申請核發臨時通行
    證，憑證行駛，道路交通安全規則第80條第1 項第2 款亦有
    明文，若有違反，則應依道路交通管理處罰條例第29條第1
    項第2 款之規定處罰。亦即道路交通管理處罰條例第29條之
    2 第1 項「汽車裝載貨物超過核定之總重量」，係為處罰汽
    車裝載貨物超過核定之總重量所設之規定；至若載運之貨物
    屬於整體物品而無法分開裝載，且重量超過該載運車輛核定
    之總重量者，雖非不得載運，然須請領臨時通行證，始得憑
    證行駛，否則即應依道路交通管理處罰條例第29條第1 項第
    2 款之規定處罰；而同條例第29條第1 項第1 款規定：「裝
    載貨物超過規定之長度、寬度、高度者」，與同條項第2 款
    相較，該第一款係指一般貨物（即整體物除外）而言，並未
    處罰「超重」之情形，如有超重，應依同條例第29條之2 第
    1 項、第3 項規定處罰；反之，該第2 款對於「整體物品」
    之「超重」既已處罰，自不能再適用同條例第29條之2 第1
    項、第3 項之規定。由上足見同條例第29條之2 第1 項係對
    於汽車載運超重之一般規定，而同條例第29條第1 項第2 款
    則係針對裝載整體物品超重所為之特別規定至明（臺灣高等
    法院97年度交抗字第307 號裁定意旨參照）。至交通部91年
    8 月30日交路字第0910048828號函謂：裝載整體物品有超重
    且未請領臨時通行證之違規行為，應屬二種違規行為，應依
    道路交通管理處罰條例第29條第1 項第2 款及同條例第29條
    之2 第1 項、第3 項規定分別裁處等旨，實與法律規定內涵
    不符，且有違一事不二罰原則，自無足採（臺灣高等法院91
    年度交抗字第743 號、91年度交抗字第744 號、95年度交抗
    字第953 號裁定意旨參照）。承上，本件之重點應在於系爭
    車輛所載之貨物究否為「整體物」或為「一般貨物」，先予
    敘明。
(三)、依證人即員警丙○○到庭證稱：當天是在執行取締超載的勤
    務，是在高坪22路及23路口，後來發現系爭車輛，該地稍微
    有點上坡，所以系爭車輛上坡時顯得很吃力，所以我們將該
    車攔停，請司機出具出貨單，貨單上記載65.027頓重，當時
    司機有出具行車執照，依行照之記載該車的核可載重量是43
    頓，所以該車顯然有超重的情形，所以才開單告發。（系爭
    的貨物是何物品？是散裝物或是整體物？）司機是說是橋樑
    的鋼架，依我看也確實是鋼架沒有錯，但至於該鋼架能否拆
    卸分解，我無法判斷。（依你所述，似乎該物品本身是一整
    體物，只是你沒有辦法判斷可否拆卸分解而已，是否如此？
    ）是。事實上一開始司機拒絕簽收告發單，說一定要等到老
    闆來，後來公司的老闆來了，要求我在告發單上面註明是整
    體物，後來我有在告發單上加註，之後司機才簽名。庭呈照
    片影本三張以及舉發通知單、司機之駕照、行照、出貨單之
    翻拍照片。（依照你所庭呈之照片所示，系爭車輛所載運之
    物品，似乎是極大的箱型物，該箱型物之長度、寬度幾乎與
    該車輛所託運之板車長、寬相當，警方在現場有無丈量？）
    我雖沒有在現場丈量，但是該箱型物的長度約有十二米，寬
    度應該超過二米五，因為板車寬度是二米五，高度應該約有
    二米。（一般的貨車載重在什麼情況下需要事先聲請許可？
    又如何處罰？）如果是整體物的話，載重超過規定的話，就
    要加以處罰，載運的重量是由監理單位所核定的，而且他們
    事先要將載運的計畫事先呈報監理單位核可，監理單位會核
    發臨時通行證，上面就會有規定載重的重量。（本件除了告
    發的行為之外，有無其他違規事項？）無等語綦詳（本院卷
    第32至33頁）。復參酌證人所提出業已附卷之取締違規照片
    所示，當天異議人所屬系爭車輛所載之物品為一極大的箱型
    物，長度約有十二米，寬度應該超過二米五，高度應該約有
    二米，應為一整體物無疑。至於證人稱伊無法判斷該整體物
    可否拆卸分解乙節，並無法改變該物為整體物之本質。據此
    ，依前開說明，本件自應僅違反道路交通管理處罰條例第29
    條第1 項第2 款、第2 項之規定，而無另違反同條例第29條
    之2 第1 項、第3 項規定之餘地。
四、綜上所述，異議人所有之違規車輛，裝載整體物品超重而未
    請領臨時通行證，依上開說明，僅違反道路交通管理處罰條
    例第29條第1 項第2 款、第2 項之規定，原處分機關未審酌
    及此，遽依該條例第29條之2 第1 項、第3 項規定裁處異議
    人79,000元，並記汽車違規紀錄1 次，尚有違誤，從而，本
    件異議為有理由，自應由本院將原處分撤銷，並依該條例第
    29條第1項 第2 款、第2 項、違反道路交通管理事件統一裁
    罰基準表，諭知如主文第2 項所示之處罰，以資適法。
五、據上論斷，應依道路交通案件處理辦法第20條前段，裁定如
    主文。
中    華    民    國    99    年    6     月    7    日
                    交通法庭    法  官  張  震
以上正本證明與原本無異。
如不服本裁定應於送達後5日內向本院提出抗告狀。
中    華    民    國    99    年    6     月    9    日
                                書記官  鄒秀珍

司法院資訊處製作；財團法人民間司法改革基金會備份。
